臺灣臺北地方法院刑事判決
111年度審交易字第44號
公  訴  人  臺灣臺北地方檢察署檢察官
被      告  余晉賢

上列被告因公共危險案件，經檢察官提起公訴（110年度偵字第2
5942號），被告於本院準備程序中就被訴事實為有罪之陳述，經
本院裁定由受命法官獨任逕以簡式審判程序審理，判決如下：
    主  文
余晉賢犯修正前駕駛動力交通工具而吐氣所含酒精濃度達每公升
零點貳伍毫克以上罪，累犯，處有期徒刑捌月。
    事  實
一、余晉賢前於民國108年12月23日、109年3月24日，均曾於飲
    用酒類後吐氣所含酒精濃度極高之狀態下（各為每公升1.49
    毫克、每公升1.32毫克），仍貿然駕駛動力交通工具上路，
    經法院論罪科刑確定，並於110年5月11日易科罰金執行完畢
    ，理應從中記取教訓，明知自己有酒精依賴之問題，飲用酒
    類不易節制，時常大醉，更應警惕不得在此情況下擅駕駛動
    力交通工具上路，以免危害用路人安全。余晉賢猶不知悔改
    ，於110年7月26日上午6時30分許，因心情煩悶，在位於臺
    北市○○區○○路○段0號0樓之住處內飲用大量威士忌酒類，明
    知吐氣所含酒精濃度已逾法定每公升0.25毫克「不能安全駕
    駛」標準，仍於同日7時40分許，駕駛車號000-0000號自用
    小客車上路，欲前往位在新北市中和區中正路公司上班。余
    晉賢駛至新北市新店區安康路一段20號之加油站時，因不勝
    酒力將上開小客車臨時停放在該處休息，適員警李冠儀執行
    巡邏勤務行經該地，見余晉賢趴睡在小客車方向盤上又未熄
    火，遂上前關心，因明顯聞到濃烈酒味，遂於同日上午8時2
    2分許對余晉賢實施吐氣酒精測試，測得其吐氣酒精濃度高
    達每公升1.78毫克，始查悉上情。
二、案經新北市政府警察局新店分局報告臺灣臺北地方檢察署檢
    察官偵查起訴。
    理  由
一、本件被告余晉賢所犯係死刑、無期徒刑、最輕本刑為3年以
    上有期徒刑以外之罪，其於準備程序進行中就被訴為有罪之
    陳述，經告知簡式審判程序之旨，並聽取檢察官及被告之意
    見後，本院認無不得或不宜改依簡判程序進行之情形，爰依
    刑事訴訟法第273條之1第1第284條之1規定，裁定改依簡式
    審判程序審理。又本件所引屬於審判外陳述之傳聞證據，依
    同法第273之2規定，不受第159條第1項關於傳聞法則規定之
    限制法有證據能力，合先敘明。
二、首揭事實，業據被告於警詢、偵訊、本院審理時均坦承不諱
    （見偵卷第7頁至第13頁、第51頁至第52頁，審交易卷第34
    頁、第38頁），並有與其自白相符之新北市政府警察局吐氣
    酒精濃度檢測程序暨拒測法律效果確認單（見偵卷第19頁）
    、酒精呼氣測定記錄表（見偵卷第17頁）、新北市政府警察
    局舉發違反道路交通管理事件通知單影本（見偵卷第21頁）
    、攝得被告駕駛車號000-0000號自用小客車進入首揭加油站
    之路口監視影像翻拍照片（見偵卷第23頁）、員警職務報告
    及查獲現場照片（見偵卷第15頁、第25頁）各1份在卷可稽
    ，足認被告上開任意性自白確與事實相符，堪予採信。從而
    ，本件事證明確，被告上開犯行堪以認定，應依法論科。
三、新舊法比較：
　　被告行為後，刑法第185條之3規定於111年1月28日修正公布
    ，並於同年月30日生效施行，而修正前刑法第185條之3第1
    項第1款原規定：「駕駛動力交通工具而吐氣所含酒精濃度
    達每公升0.25毫克或血液中酒精濃度達百分之0.05以上者，
    處2年以下有期徒刑，得併科20萬元以下罰金」，修正後刑
    法第185條之3第1項第1款則規定：「駕駛動力交通工具而吐
    氣所含酒精濃度達每公升0.25毫克或血液中酒精濃度達百分
    之0.05以上者，處3年以下有期徒刑，得併科30萬元以下罰
    金」。是比較新舊法之結果，修正後規定已將有期徒刑、罰
    金之刑度均予提高，並無較有利於被告之情形，依刑法第2
    條第1項前段規定，本件應適用被告行為時即修正前刑法第1
    85條之3第1項第1款之規定處斷。　　
四、論罪科刑：
　㈠核被告所為，係犯修正前刑法第185條之3第1項第1款之駕駛
    動力交通工具而吐氣所含酒精濃度達每公升0.25毫克以上罪
    。
　㈡被告前於108年12月23日，因吐氣所含酒精濃度高達每公升1.
    49毫克仍駕駛動力交通工具，經臺灣新北地方法院於109年3
    月18日以109年度交簡字第87號判決判處有期徒刑6月，該案
    於109年5月7日確定。又於109年3月24日，因吐氣所含酒精
    濃度高達每公升1.32毫克仍駕駛動力交通工具，經同法院於
    109年9月14日以109年度審交易字第706號判決判處有期徒刑
    6月，該案於109年11月10日確定。上開2罪刑經同法院以110
    年度聲字第841號裁定應執行有期徒刑10月確定，嗣於110年
    5月11日易科罰金執行完畢，有臺灣高等法院被告前案紀錄
    表在卷可考，則被告於受上開徒刑執行完畢5年內故意再犯
    本件有期徒刑以上之罪，為累犯。審酌被告於本件所犯之罪
    與構成累犯之前案相同，本次再犯距前案執行完畢僅隔約2
    月，足見其有特別惡性，對刑罰之反應力顯然薄弱，而有延
    長矯正期間，以助重返社會，並兼顧社會防衛之需，且就其
    所犯之罪之最低本刑予以加重，尚不致使其所受之刑罰超過
    其所應負擔之罪責，而造成對其人身自由過苛之侵害，經核
    仍有加重此部分法定最低本刑之必要，應依刑法第47條第1
    項規定，加重其刑。
　㈢爰審酌被告飲用酒類後，吐氣酒精濃度高達每公升1.78毫克
    ，罔顧政府不斷宣導酒駕行為之惡性，社會輿論亦不斷譴責
    酒駕行為，仍不顧行車安全，率然駕駛汽車上路，雖行至半
    路即因不勝酒力而將車輛停放路邊休息，未造成任何實害，
    但其顯然漠視往來公眾及駕駛人之生命、身體及財產安全，
    誠應非難。復考量被告犯後雖坦承犯行，兼衡被告長期罹患
    憂鬱症，有依賴酒精之症狀，自110年7月起陸續接受治療，
    有被告所提臺北市立聯合醫院松德院區診斷證明書、心理衡
    鑑報告在卷可憑（見審交易卷第43頁至第49頁），固可理解
    被告對酒精之節制能力較差乙情。然刑法並未處罰飲酒本身
    ，而係處罰飲酒後之駕車行為，依被告所陳，其大學畢業，
    足見智識健全，對酒後駕車之風險應知之甚詳，而依案發時
    間為上午7時至9時間，被告住處及其上班地點均在非偏僻郊
    區，有多種大眾運輸工具及計程車可供選擇，絕無在大醉情
    況下冒險駕駛汽車前往上班地點之必要，本件又係其於2年
    內第三次再犯相同之罪（構成累犯部分不重複評價），業如
    前述，難認被告已深切認知其行為之不當，兼衡被告於本院
    審理時陳稱：大學畢業之最高學歷，前在LED行業擔任業務
    主管，月薪約新臺幣（下同）8萬元，現留職停薪，積極接
    受戒酒治療，從110年7月至今未再飲用酒類，需扶養患有罕
    見眼疾之9歲長子及患有ADHD之7歲次子，現為家庭經濟收入
    唯一來源，配偶在家負責照顧幼子等語（見審交易卷第144
    頁）之智識程度及家庭經濟狀況，及其所提長、次子診斷證
    明書及職能治療紀錄與配偶之藥單（見審交易卷第51頁至第
    57頁），暨被告犯罪動機、目的、手段、所生危害等一切情
    狀，量處如主文所示之刑，以示懲儆。
據上論斷，應依刑事訴訟法第273條之1第1項、第299條第1項前
段，判決如主文。
本案經檢察官朱佳蓉提起公訴，檢察官翁珮嫻到庭執行職務。
中　　華　　民　　國　　111 　年　　4 　　月　　28　　日
                  刑事第二十庭法   官  宋恩同
以上正本證明與原本無異。
如不服本判決應於收受送達後20日內向本院提出上訴書狀，並應
敘述具體理由；其未敘述上訴理由者，應於上訴期間屆滿後20日
內向本院補提理由書（均須按他造當事人之人數附繕本）「切勿
逕送上級法院」。因疫情而遲誤不變期間，得向法院聲請回復原
狀。
                                書記官  黃勤涵
中　　華　　民　　國　　111 　年　　4 　　月　　28　　日
附錄本案論罪法條：
修正前中華民國刑法第185條之3第1項
駕駛動力交通工具而有下列情形之一者，處 2 年以下有期徒刑
，得併科 20 萬元以下罰金：
一、吐氣所含酒精濃度達每公升零點二五毫克或血液中酒精濃度
    達百分之零點零五以上。
二、有前款以外之其他情事足認服用酒類或其他相類之物，致不
    能安全駕駛。
三、服用毒品、麻醉藥品或其他相類之物，致不能安全駕駛。